【裁判字號】    99,判,339
【裁判日期】    990401
【裁判案由】    薪給
【裁判全文】
最  高  行  政  法  院  判  決
                                       99年度判字第339號
上  訴  人  甲○○
被 上訴 人  銓敘部
代  表  人  乙○○
上列當事人間薪給事件，上訴人對於中華民國97年5月15日臺北
高等行政法院96年度訴字第2768號判決，提起上訴，本院判決如
下：
    主  文
上訴駁回。
上訴審訴訟費用由上訴人負擔。
    理  由
一、緣上訴人應民國84年中央暨地方機關公務人員升等考試簡任
    升等考試及格，87年10月26日調升交通部簡任第10職等至第
    11職等交通技術職系技正，90年1月1日考績升等取得簡任第
    11職等任用資格，歷至94年考績晉敘簡任第11職等年功俸5
    級790俸點在案；上訴人嗣應95年度交通事業人員第3次臨時
    升資甄審，經被上訴人95年7月14日部特四字第0952677776
    號函核定升敘技術長資位甄審及格。上訴人旋於95年7月24
    日經交通部調派擬任為交通部基隆港務局（下稱基隆港務局
    ）技術長資位港務長，於同年8月16日到職，基隆港務局則
    於95年11月8日送請被上訴人銓敘審定，請求提敘交通行政
    機關簡任第11職等年資5年。案經被上訴人以95年11月13日
    部特四字第0952722219B號函（下稱原處分）審定以交通事
    業人員任用，採其93年1月至94年12月計2年積餘年資提敘2
    級，核敘技術長（最低階12級590薪點）10級630薪點，至其
    88年1月至92年12月計5年年資已採計為轉任長級資位之基本
    年資，無法重複採計提敘薪級。上訴人不服，提起復審，經
    公務人員保障暨培訓委員會（下稱保訓會）復審駁回後，遂
    提起本件行政訴訟。
二、上訴人起訴主張：上訴人系爭88年至92年之5年簡任年資，
    應依俸給法第17條第1項規定重新採計按年提敘，並適用同
    法施行細則第15條第2項後段規定，是被上訴人僅就93年至
    94年之2年年資提敘2級，顯有違誤，應依上訴人之申請再提
    敘5級等語，求為判決撤銷訴願決定及原處分，被上訴人應
    作成提敘上訴人為技術長5級薪級730之行政處分。
三、被上訴人則以：上訴人應95年度交通事業人員第3次臨時升
    資技術長之甄審，被上訴人以其具備交通行政機關人員任簡
    任滿5年（88年1月至92年12月）等要件，資位甄審合格取得
    技術長資位。嗣上訴人擬任基隆港務局技術長資位港務長，
    被上訴人乃依法改敘該職務之最低薪級，並以其93年1月至
    94年12月計2年積餘年資提敘2級，核敘技術長10級630薪點
    ；至其系爭88年1月至92年12月計5年年資，既已採計為轉任
    長級資位之基本年資，自無法重複採計提敘薪級，原處分並
    無違誤等語，資為抗辯，求為判決駁回上訴人之訴。
四、原審斟酌全辯論意旨及調查證據之結果，以：（一）交通事
    業人員如擬取得副長級、長級資位，須經升資甄審合格，交
    通行政機關人員取得上開所定各級資位者，亦得轉任交通事
    業機構相當職務；一個簡任交通行政機關人員（或簡任一般
    行政機關人員）如擬取得長級資位，須應長級資位之甄審，
    而得應甄審者，又以任簡任職務滿5年者為限，且其自到職
    之日起，改敘擬任職務資位之最低薪級，至曾任與該資位等
    級相當之服務成績優良年資，得提敘其薪級。（二）本件兩
    造不爭上訴人於87年10月26日取得簡任第10職等任用資格，
    實際任簡任職務計7年餘，被上訴人依交通事業人員升資甄
    審辦法第4條第1項第2款規定，採88年1月至92年12月計5年
    任簡任職務年資為轉任技術長資位之基本年資，自長級資位
    最低薪級12級590薪點起敘，再採其93年1月至94年12月計2
    年與擬任職務資位等級相當服務成績優良之積餘年資，提敘
    薪級2級，核敘技術長10級630薪點，依以上之說明，並無違
    誤。（三）如依上訴人之主張，將該5年簡任年資自長級資
    位予以提敘，將造成不公平且不合理之現象，蓋上所述，交
    通事業人員之副長級之資位，相當於行政機關人員之簡任官
    等，而長級之資位取得，則無論是由副長級之資位人員或簡
    任行政機關人員陞任，均須任該資位或官等職務滿5年，因
    此，該5年副長級資位之年資或任簡任行政機關人員之年資
    ，是取得長級資位之基本年資（資格），上訴人前5年之簡
    任年資只能認為與副長級資位相當，而不能認為與長級資位
    相當，上訴人請求提敘系爭5年之簡任年資，於法自有未合
    。（四）至上訴人主張依俸給法施行細則第15條第2項後段
    之規定，應予提敘一節，亦非可採。依修正說明，該第2項
    後段之適用，係指公營事業機構人員、教育人員及醫事人員
    等轉任一般行政機關職務時，或未具任用資格之機要人員調
    任或改任其他受法定任用資格限制之職務，或特種考試限制
    調任人員、專門職業及技術人員轉任公務人員條例轉任之人
    員及公務人員任用法第33條之1第2款繼續任用之人員，如另
    具有公務人員任用資格者，在限制轉調機關、職系或年限內
    ，調任不受限制之職務時，其因法規限制無法依原俸（薪）
    級逕予核敘相當俸級，須依其所具任用資格重新銓敘審定俸
    級時，前曾經採計作為基本年資或提敘俸級之年資始得重行
    採計。本件上訴人於95年8月16日由交通部轉任基隆港務局
    技術長資位港務長，核屬交通行政人員轉任交通事業人員，
    與公務人員俸給法施行細則第15條第2項後段規定之情形不
    同，自無從適用該規定辦理。上訴人請求將業已採計為轉任
    技術長資位港務長之基本年資，再予採計提敘薪級，顯係誤
    解法令所致，因將原決定及原處分均予維持，駁回上訴人之
    訴。
五、本院按：
（一）交通事業人員任用條例第5條規定：「（第1項）交通事業
      人員資位之取得規定如左：．．．二、副長級以上，須經
      升資甄審合格。．．．（第4項）第1項考試規則，由考試
      院定之；第1項升資甄審辦法及第2項員級人員晉升高員級
      資位職務之訓練辦法，由考試院會同行政院定之。」第8
      條第1項規定：「交通事業人員得轉任交通行政機關相當
      職務。交通行政人員取得本條例所定各級資位者，亦得轉
      任交通事業機構相當職務；其轉任資格、年資提敘等事項
      之辦法，由銓敘部會同交通部定之。」第11條之1第5項規
      定：「交通事業人員曾任公務年資，如與現任職務資位等
      級相當、性質相近，且服務成績優良者，得比照公務人員
      俸給法規之規定，按年核計加級至該資位最高薪級為止。
      」依交通事業人員任用條例第5條第2項授權訂定之交通事
      業人員升資甄審辦法第2條規定：「交通事業人員副長級
      、長級資位之取得，依本辦法之規定辦理升資甄審。」第
      4條第1項第2款規定：「應業務長、技術長資位之甄審，
      以具下列情形之一者為限：．．．二、交通行政機關人員
      任簡任或具法定任用資格任相當簡任職務滿5年，並具高
      等考試或相當高等考試之特種考試相關類科及格或大學(
      獨立學院)以上學校相關系所畢業，最近3年考績（成）2
      年列甲等、1年列乙等以上，操行優良者。．．．」第8條
      第2項規定：「交通行政機關人員．．．經資位甄審合格
      取得資位者，自到職之日起，改敘擬任職務資位之最低薪
      級，曾任與該資位等級相當之服務成績優良年資，得分別
      適用或準用交通事業人員與交通行政人員相互轉任資格及
      年資提敘辦法規定提敘薪級。」依交通事業人員任用條例
      第8條第1項授權訂定之交通事業人員與交通行政人員相互
      轉任資格及年資提敘辦法第5條第4項規定：「轉任交通事
      業副長級以上資位人員，須具有本條例第5條規定之升資
      甄審合格資格。」第6條第2項規定：「轉任人員曾任與該
      資位等級相當之服務成績優良年資，得按每1年提敘薪級1
      級，至該資位之最高級為止。」核以上規定，乃為執行母
      法關於升資甄審及交通事業和交通行政機關人員相互轉任
      之轉任資格、年資提敘等事項規範目的之細節性及技術性
      規定，且未逾越授權範圍，自應予以援用。以現代國家所
      承擔之任務細密複雜，由各種不同之政府機關或組織負責
      執行，而每種組織所須之人力資源亦因其機關任務需求之
      不同而有區別，國家公務人員之晉用管道不一，各種不同
      晉用管道任用之公務人員如欲進入另一機關服務，自必須
      具有該機關所要求之特別任用資格，並由該機關決定是否
      任用，於決定任用後，進入該機關服務之人員，其已往在
      他機關服務時所取得之官（職）等或俸級，則基於效能競
      爭機制與拔擢優秀人才之價值權衡，以前後任職二機關間
      業務性質上之相關性及職位等級相當性決定。而對已往在
      他機關服務時所取得之官（職）等或俸級之評價，依評價
      公平性之事物本質，自不得重複評價。易言之，若已採計
      作為取得該機關任用資格之基本年資，不得再作為提敘俸
      級之用；又若已在他機關採計提敘俸級之年資，亦不得再
      作為該機關提敘俸級之用，否則即屬重複評價，有失公平
      。是以，關於交通事業人員與交通行政人員相互轉任之提
      敘薪級，依交通事業人員任用條例第11條之1第5項規定，
      係比照公務人員俸給法規之規定辦理，而依公務人員俸給
      法第27條授權訂定之公務人員俸給法施行細則第15條第2
      項前段規定：「．．．依法採計作為取得任用資格之基本
      年資或已採計提敘俸級之年資，不得重複採計。」符合評
      價公平性，核與母法公務人員俸給法第17條規定公務人員
      經銓敘部銓敘審定有案等年資，如與現任職務職等相當、
      性質相近且服務成績優良者，得按年核計加級之規範意旨
      無違，並未逾越母法或增加母法所無之規定，故於本件得
      予適用。
（二）上訴人於87年10月26日始取得簡任第10職等任用資格，實
      際任簡任職務計7年餘，其於95年8月16日由交通部簡任第
      10職等至第11職等交通技術職系技正，轉任基隆港務局技
      術長資位港務長，係屬交通行政機關人員轉任交通事業機
      構人員，其升資甄審與薪級提敘，自應依前揭相關規定辦
      理，即先依交通事業人員任用條例第5條第1項及上開交通
      事業人員升資甄審辦法第4條第1項第2款規定，採其88年1
      月至92年12月計5年任簡任職務年資為轉任技術長資位之
      基本年資，經升資甄審合格後，其積餘之公務年資再依交
      通事業人員與交通行政人員相互轉任資格及年資提敘辦法
      第6條第2項規定提敘薪級。至提敘薪級，依交通事業人員
      任用條例第11條之1第5項規定，比照公務人員俸給法規之
      規定辦理，而依公務人員俸給法施行細則第15條第2項前
      段規定，已依法採計作為取得任用資格之基本年資，不得
      重複採計，故自上訴人擬任之長級資位最低薪級12級590
      薪點起敘，再採其93年1月至94年12月計2年與擬任職務資
      位等級相當服務成績優良之積餘年資，被上訴人予以提敘
      薪級2級，核敘技術長10級630薪點，於法並無違誤。上訴
      意旨主張公務人員俸給法施行細則第15條第2項前段規定
      ，係指以前曾經依公務人員俸給法規定按年提敘過之年資
      始不得重複採計提敘，上訴人系爭之5年基本年資以前並
      無按年提敘，被上訴人逕將系爭年資扣除不予提敘，有違
      公務人員俸給法按年核計加級之精神云云，為其一己主觀
      之見，核與首揭規定及說明不符，並非可採。
（三）又公務人員俸給法施行細則第15條第2項後段規定：「因
      法規限制無法依原俸（薪）級逕予核敘相當俸級，須依其
      所具任用資格重新銓敘審定俸級時，前曾經採計作為基本
      年資或提敘俸級之年資得重行採計。」所稱因法規限制無
      法依原俸（薪）級逕予核敘相當俸級，依該條文修正說明
      ，係含括(一)不同制度轉任因需依法重新審查，無從依其原
      敘薪級逕予核敘相當俸級，曾採計有案之公務年資得重行
      採計，如公營事業機構人員轉任行政機關公務人員、教育
      人員轉任行政機關公務人員、醫事人員轉任行政機關公務
      人員。(二)依其他法令限制，其俸級無法逕予核敘相當俸級
      者，得採計曾經提敘有案之公務年資。上開法令限制如公
      務人員任用法施行細則第11條第3項、俸給法第9條、第13
      條及本細則第5條第2項等規定。茲因其任用資格須重新審
      查，俸級無法逕予核敘，爰得適用「重行核敘、重新採計
      」原則，採計曾經提敘有案之公務年資。可知上述人員均
      屬轉任行政機關時，而依原具之考試及格資格重新審查任
      用資格，並重新審定俸級人員，與本件上訴人係以交通行
      政機關年資作為取得交通事業機構升資資格之基本年資，
      再重新提敘之情形不同，是上訴人無法重複其已作為升資
      資格之基本年資而作為提敘薪級之年資，不適用公務人員
      俸給法施行細則第15條第2項後段規定。復經原審詳述在
      案，核無不合。故上訴意旨再執詞以行政機關公務人員轉
      任公營事業機構人員仍應有公務人員俸給法施行細則第15
      條第2項後段規定之適用，始符公務人員俸給法之精神云
      云，指摘原判決違法，亦無可採。
（四）綜上所述，原判決將訴願決定及原處分均予維持，而駁回
      上訴人在原審之訴，核無違誤。上訴論旨，指摘原判決違
      法，求予廢棄，為無理由，應予駁回。
六、據上論結，本件上訴為無理由。依行政訴訟法第255條第1項
    、第98條第1項前段，判決如主文。
中    華    民    國    99    年    4     月    1     日
                    最高行政法院第一庭
                        審判長法官  鄭  淑  貞
                              法官  陳  鴻  斌
                              法官  鄭  忠  仁
                              法官  楊  惠  欽
                              法官  胡  方  新
以  上  正  本  證  明  與  原  本  無  異
中    華    民    國    99    年    4     月    2     日
                              書記官  郭  育  玎


司法院資訊處製作；財團法人民間司法改革基金會備份。
